【裁判字號】    97,重訴,27
【裁判日期】    980505
【裁判案由】    殺人
【裁判全文】
臺灣屏東地方法院刑事判決              97年度重訴字第27號
公  訴  人  臺灣屏東地方法院檢察署檢察官
被      告  甲○
選任辯護人  柳聰賢律師
上列被告因殺人案件，經檢察官提起公訴（97年度偵字第5482號
），本院判決如下：
    主  文
甲○殺人，處有期徒刑陸年。
扣案之短刀壹把沒收。
    事  實
一、甲○與張百景為朋友關係，甲○因時常遭張百景嘲笑為無用
    之人，已心生不滿，於民國97年8 月12日20時許，甲○在屏
    東縣內埔鄉○○村○○路水姑娘檳榔攤內飲酒，適張百景亦
    前往該處飲酒，2 人又起爭執，甲○遭檳榔攤老闆潘充泉請
    出檳榔攤後，遂騎乘車號PKD-078 號機車離去，嗣於同日23
    時許，甲○騎乘機車行經屏東縣內埔鄉○○村○○路、忠英
    路口，張百景亦騎乘機車行經該處，2 人隨即下車互相拉扯
    、扭打，此時甲○可預見人體之胸部、腹部乃重要臟器之所
    在，若遭利器刺入，將有可能傷及重要臟器因而失血過多死
    亡，竟仍基於殺人之犯意，從其所騎乘之機車置物箱取出其
    所有之短刀1 把，朝張百景之腹部、胸部猛刺，造成張百景
    受有右上腹部刀刺傷、左上腹部刀刺傷、右胸外側部刀刺傷
    、左下腹部刀刺傷、右手掌部多重切割傷等多重銳器傷，張
    百景遭刺後行走至屏東縣內埔鄉○○村○○路197 號家樂早
    餐店前，即因大量出血導致出血性休克而倒臥在地，於同年
    月13日5 時20分許，家樂早餐店之老闆陳利貞準備開門營業
    時，發現張百景倒臥店門口，通知救護車將張百景送往屏東
    市國仁醫院急救，惟張百景於同年月13日5 時34分許到達醫
    院時，已呈現無呼吸、無心跳、無脈博、無血壓現象，經急
    救後仍宣告不治死亡。甲○殺害張百景後，旋即返回其位於
    屏東縣內埔鄉○○村○○路180 巷7 號之住處，將沾染血跡
    之衣褲換下並將短刀清洗後放置在住處客廳玻璃置物櫃內，
    迄於同年月13日8 時許，甲○在有偵查權限之員警尚未知悉
    其涉犯上開殺人案件前，透過其兄陳福財，主動向偵查員乙
    ○○表明其係行兇者，並於同日8 時30分許，在屏東縣竹田
    鄉鳳鳴村王朝養豬場前向警方投案，並帶同員警在其住處扣
    得行兇之短刀1 把、沾染血跡之衣服、褲子各1 件，而自願
    接受裁判。
二、案經張百景之父張榮岳訴請臺灣屏東地方法院檢察署檢察官
    偵查起訴。
    理  由
一、訊據被告甲○對於上開犯罪事實供承不諱，核與證人潘充泉
    、陳利貞於警詢中供證之情詞相符，且於被告褲子上所採取
    之血跡經鑑驗後，其DNA 型別與被害人張百景DNA-STR 型別
    相同，有內政部警政署刑事警察局97年9 月22日刑醫字第
    0970121437號鑑驗書附卷可稽，復有扣案之短刀1 把及卷附
    之現場照片54張可佐。又被害人致死創傷為右上腹部刀刺傷
    ，穿過腸道、胰臟至右腎造成腹腔內出血；左上腹部刀刺傷
    ，穿過腸繫膜至右腎造成腹腔內出血；右胸外側部刀刺傷，
    穿過右橫膈膜至肝臟造成腹腔內出血，死亡原因為多重銳器
    傷致出血性休克死亡等情，業經臺灣屏東地方法院檢察署檢
    察官督同法醫師相驗屬實，有相驗筆錄、相驗屍體證明書、
    檢驗報告書在卷可稽，並經法務部法醫研究所就被害人死因
    鑑定無訛，有該所（97）醫鑑字第0971101495號鑑定報告書
    在卷可稽，足認被害人之死亡，與被告持刀揮刺行為間確有
    相當因果關係。再被告揮刺被害人之位置，集中在胸、腹部
    ，乃人體重要臟器之所在，且復刺穿腸道、肝、腎，足見其
    揮刺力道之猛裂，其有殺人之犯意甚明。是被告自白核與事
    實相符，應堪信採，事證明確，被告犯行洵堪認定。
二、被告及其選任辯護人雖辯稱：係被害人拿槍托打伊，伊才持
    刀刺殺被害人；及伊5 年前遭人打傷頭、腦部，致頭腦有障
    礙，精神智力遜於常人，案發時又喝10瓶罐裝啤酒，顯有精
    神耗弱之情形云云。然查：
(一)警方於被害人倒地現場並未發現有被告所云之槍枝，且被害
    人右手掌部有多重切割傷，應係防禦傷等情，有上開法務部
    法醫研究所鑑定報告書可稽，苟其持有槍枝，於遭人刺殺多
    刀之際，衡情應會擊發反抗，豈有徒手抵禦之理？被告復自
    承當時已飲酒甚多，案發當時又值深夜，則其因酒精作用及
    天色昏暗之情境，非無誤認被害人持有槍枝之可能。
(二)本院依職權函請財團法人屏東基督教醫院對被告作精神鑑定
    結果，認為被告固於93年1 月15日曾頭部受傷急診就醫，惟
    病歷資料並無意識障礙描述，其後一直保有送貨車司機工作
    ，經學習又能移轉到豬隻養育、接生等半技術工作，依此推
    斷先前頭部外傷並無明顯造成腦功能損傷。又被告長期飲酒
    ，本案在酒醉中記得機車置物箱內有刀，取出砍殺對方後回
    家，完成洗澡更衣，並完成清洗兇器並收入電視櫃中，被告
    在酒醉酩酊下仍部分保有記憶、判斷、操作等心智功能，推
    論被告當天其辨識行為違法或依其辨識而行為之能力因飲酒
    酒醉應有部分降低等情，有該院精神鑑定報告書附卷可憑，
    足認被告頭部先前之傷情並未影響其案發當時之精神或心智
    狀況，且其飲酒復未達精神或心智狀況「顯著降低」之程度
    。況因故意或過失自行招致精神障礙或心智缺陷者，不適用
    刑法第19條第1 、2 項之規定，同條第3 項定有明文，被告
    因本身過失飲酒過量自行招致上開精神或心智障礙，依上開
    法條規定，亦不能執此減免罪責。
    綜上，被告及其選任辯護人上開所辯，為本院所不採。
三、核被告所為，係犯刑法第271 條第1 項之殺人罪。被告係透
    過其兄陳福財，主動向偵查員乙○○表明其係行兇者，並於
    97年8 月13日8 時30分許，在屏東縣竹田鄉鳳鳴村王朝養豬
    場前向警方投案，在此之前乙○○並不知道被告涉犯本件殺
    人案件等情，業據證人乙○○到庭供證明確（本院卷第72頁
    背面、第73頁），參以本件重要證人潘充泉、陳利貞均係於
    被告到案後之同日10時30分始製作警詢筆錄，有2 人之警詢
    筆錄可考，堪認被告係於有偵查權限之員警尚未知悉其涉犯
    上開殺人案件前，主動供述其係行兇者，並自願接受裁判，
    合於自首之要件，且有悛悔之情，爰依刑法第62條前段自首
    規定減輕其刑。審酌被告前無非行紀錄（有臺灣高等法院被
    告前案紀錄表可稽），本件因酒後失控揮刺被害人致死，犯
    罪所生危害非輕，惟念其犯後坦認犯行，態度良好，且已與
    被害人家屬達成民事和解並已履行和解條件，賠償其所受損
    害，有屏東縣瑪家鄉調解委員會調解書1 份及收據2 紙附卷
    可佐，復有年幼子女2 人尚待撫育（此有戶口名簿影本附卷
    可憑）等一切情狀，量處如主文所示之刑。另扣案之短刀1
    把，係被告所有供其本件殺人犯行所用之物，已據其供明在
    卷（本院卷第75頁），爰依刑法第38條第1 項第2 款規定宣
    告沒收。至沾染血跡之衣服、褲子各1 件，非供被告本件殺
    人犯行所用之物，爰不予宣告沒收。
據上論斷，應依刑事訴訟法第299 條第1 項前段，刑法第271 條
第1 項、第62條前段、第38條第1 項第2 款，判決如主文。
本案經檢察官潘國威到庭執行職務。
中    華    民    國    98    年    5     月    5     日
                  刑事第三庭 審判長 法  官  吳永宋
                                    法  官  陳怡先
                                    法  官  趙家光
以上正本證明與原本無異。
如不服本判決應於收受判決後10日內向本院提出上訴書狀，並
應敘述具體理由；其未敘述上訴理由者，應於上訴期間屆滿後
20日內向本院補提理由書（均須按他造當事人之人數附繕本）
「切勿逕送上級法院」。
中    華    民    國    98    年    5     月    5    日
                                書記官  張語恬
附錄本案論罪科刑條文
中華民國刑法第271條第1項
殺人者，處死刑、無期徒刑或 10 年以上有期徒刑。


司法院資訊處製作；財團法人民間司法改革基金會備份。
